臺灣高雄地方法院刑事判決　　　　　　　　　　　　九十一年度易字第二八六三號
　　公　訴　人　臺灣高雄地方法院檢察署檢察官
　　被　　　告　丙○○
右列被告因傷害案件，經檢察官提起公訴（九十一年度偵字第一四八四三號），本院
判決如左：
    主  文
丙○○無罪。
    事  實
一、公訴意旨係以：被告丙○○與告訴人丁○○係同居男女朋友關係，被告於民國九
    十一年六月五日二十三時三十分許，在高雄市○○○路七十九巷八號二人同居住
    處，因告訴人質問被告為何帶友人回家乙事，互為爭執，被告竟基於傷害人身體
    之犯意，出手毆打告訴人，致其因此受有左手多處擦傷、右前臂挫傷併瘀傷及擦
    傷、右拇指挫傷、頭部外傷之傷害，因認被告涉犯刑法第二百七十七條第一項罪
    嫌。
二、按犯罪事實應依證據認定之，無證據不得推定其犯罪事實，刑事訴訟法第一百五
    十四條定有明文；次按事實之認定應憑證據，如未能發現相當證據，或證據不足
    以證明，自不能以推測或擬制之方法，為裁判基礎（最高法院四十年台上字第八
    六號判例參照）；而告訴人之指訴，本以使被告受刑事訴追或處罰為目的，故其
    陳述是否與事實相符，自應調查其他證據，以資審認，苟其所為攻擊之詞，尚有
    瑕疵，則在此瑕庛未予究明以前，即不能遽採為斷罪之基礎（最高法院六十九年
    台上字第一五三一號判例參照）。又認定犯罪事實，所憑之證據，雖不以直接證
    據為限，間接證據亦包括在內，然無論直接或間接證據，其為訴訟上之證明，須
    於通常一般之人均不致於有所懷疑，而得確信其為真實之程度者，始得據之為有
    罪之認定，倘其證明尚未達到此一程度，而有合理懷疑之存在時，即無從為有罪
    之認定，此亦經最高法院著有七十六年台上字第四九八六號判例可資參照。
三、按對於現在不法之侵害，而出於防衛自己或他人權利之行為，不罰，刑法第二十
    三條前段定有明文。刑法上之防衛行為，祇以基於排除現在不法之侵害而不超越
    必要之程度為已足，不以出於不得已之行為為條件。至防衛過當，係指防衛行為
    超越必要之程度而言，防衛行為是否超越必要之程度，須就實施之情節而為判斷
    ，即應就不法侵害者之攻擊方法與其緩急情勢，由客觀上審查防衛權利者之反擊
    行為，是否出於必要以定之，不能專以侵害行為之大小及輕重為判斷標準（最高
    法院二十六年渝上字第一五二０號、二十八年上字第三一一五號、六十三年台上
    字第二一０四號判例參照）。
四、公訴人認被告涉有前開罪嫌，無非係以告訴人之指訴及其所檢具之驗傷單為據。
    訊據被告堅詞否認有何傷害犯行，辯稱：我沒有傷害丁○○，當天丁○○從樓上
    下來後就大罵我，並強拉我不讓我離開，還動手打我而不小心打到鐵門，因為她
    的力氣比我大，我要掙脫卻無法跑走，還不小心跌在地上，是乙○○把我扶起來
    的等語。經查：
（一）於九十一年六月五日二十三時三十分許，在高雄市○○○路七十九巷八號二人
      同居住及住處外之巷口，被告與告訴人確曾發生爭執，並且相互拉扯一節，業
      經告訴人指訴綦詳，復為被告所自承，且為目擊證人即被告友人林居樹及許聖
      敏於本院訊問時證稱：有看到二人在拉扯等語；核與目擊證人即鄰居黃精銳、
      牛肉麵攤老闆甲○、被告友人乙○○所述之情節相符，堪信為真實。另告訴人
      因前開爭執，致受有「左手三處擦傷（均為○、二公分乘○、二公分）、右前
      臂挫瘀傷（二公分乘二公分）、及擦傷（三公分乘○、二公分）、右拇指挫傷
      、頭部外傷」等傷害，亦有阮綜合醫院於翌日所出具之驗傷單一紙在卷足憑；
      是以告訴人當日係因與被告發生爭執互相拉扯，致受有前開如驗傷單所載之傷
      害，應可認定。
（二）惟本案之發生係因告訴人先動手強拉被告，不讓被告離開，嗣握拳攻擊被告，
      不慎誤擊鐵門等情，除有被告之供述外，已據告訴人於偵查及本院訊問時陳稱
      ：當天我聽到被告跟兩位小姐說，喜歡什麼就送給她們，我聽了很生氣，乃從
      樓上下來，那時被告要出門，我叫他不要出去，他不聽，我便拉住他的手等語
      （見本院九十一年九月九日訊問筆錄及同年八月一日偵查筆錄）；核與目擊證
      人乙○○、許聖敏所證情節相符，證人乙○○於偵查及本院訊問時結證稱：我
      看見告訴人像兇神惡煞般地走下來，一下樓就對被告大罵三字經，並動手拉扯
      被告及搶被告手上的鑰匙，被告閃躲之際，告訴人突然握拳要打被告，而不小
      心打到鐵門，當時其他人見狀即先行離去，我則因為怕被告他們出事而留在那
      裡等語（見本院九十一年九月十六日訊問筆錄及同年八月一日偵查筆錄），而
      證人許聖敏於本院訊問時亦證稱：告訴人從樓上下來，就質問那二個小姐是誰
      ，我們看了都嚇一跳，因為我們都很怕告訴人，所以就想先行離開，當天我只
      聽到告訴人的叫罵聲（見本院九十一年九月九日訊問筆錄）；是本案之發生，
      確實是因告訴人先動手強拉被告，而妨害被告行使權利所致；又阮綜合醫院所
      出具驗傷單上所載，告訴人受有右拇指挫傷之傷害部分，乃告訴人握拳攻擊被
      告，不慎誤擊鐵門所造成的，自屬無疑。
（三）二人發生爭執後，被告走避至門外，告訴人乃緊追而出，並先動手拉扯被告，
      被告因急欲掙脫，兩人遂相互拉扯，被告因不敵而被推倒在地等情，業經目擊
      證人即鄰居黃精銳、牛肉麵攤老闆甲○、乙○○、許聖敏、林居樹分別於偵查
      及本院訊問時到庭証述屬實；黃精銳於偵查中証稱：之前不認識被告，是因為
      案發地點在我家對面，我跑出來看，才目擊事件經過，當天並未看到被告曾動
      手毆打告訴人，只看到告訴人很兇又很壯等語（見九十一年七月二十六日偵查
      筆錄），甲○於本院訊問時指述：我有看到告訴人與被告相互拉扯，拉扯間被
      告還被推倒在地等語（見本院九十一年九月十六日訊問筆錄），乙○○則稱：
      被告跑出屋外時，告訴人又追出來，在牛肉攤前強拉被告，拉扯間並把被告推
      倒在地，我才趕快把被告扶起來等語（見本院九十一年九月十六日訊問筆錄及
      同年八月一日偵查筆錄），而林居樹及許聖敏於本院訊問時均稱：我看到二人
      在拉扯，告訴人的力氣比較大，把被告推倒在地上等語。
（四）從而，本案係告訴人先動手強拉被告，被告因急欲掙脫，而與告訴人相互拉扯
      ，被告並因而跌倒在地，殆屬無疑。而告訴人先動手強拉被告，妨害其行使權
      利，自屬現在不法之侵害；被告因急於離去，欲掙脫告訴人之束縛而與之發生
      拉扯，係於告訴人不法侵害持續中，基於防衛自身權利意思，所為之舉動；告
      訴人雖因而受有「左手三處擦傷（均為○、二公分乘○、二公分）、右前臂挫
      瘀傷（二公分乘二公分）、及擦傷（三公分乘○、二公分）、頭部外傷」等傷
      害，然二人當日爭執之經過，已如前述；再參酌本案發生之原因、告訴人對被
      告所加諸之侵害、及被告摔倒在地，亦受有傷害之事實，足證被告之舉動為排
      除告訴人持續侵害之必要手段，且其防禦行為之實施，未逾越必要之程度，即
      未過當。故被告之行為，合於刑法第二十三條前段正當防衛之規定，而阻卻違
      法。
（五）證人胡國棟於本院訊問時雖證稱：我在五月底就跟告訴人約好要去找她，當晚
      我坐計程車到達，先到對面海產店吃麵，到十一點二十分左右我看到被告揮拳
      打告訴人，告訴人用手阻擋，二人互相拉扯大約五分鐘左右，之後告訴人走進
      去家裡，過了三分鐘又走出來，然後站在家門口直到警察來，告訴人有跟警察
      談話，那時我都一直站在對面看，後來我接到電話，告訴人說她在阮綜合醫院
      驗傷，我才去看她云云。惟查：證人許聖敏、乙○○、甲○及被告於本院訊問
      時均稱當天並未看到證人胡國棟，又告訴人歷經警詢、偵查程序及本院第一次
      訊問，均未曾表示有何證人得以證明其指訴為真實；按告訴人擁有大專學歷，
      業據其所自承，則何以不知應於偵查程序中提出對其有利之證據？又其提出告
      訴，意在使被告接受刑事訴追，則何以未曾請求訊問胡國棟如此有利之人證？
      則胡國棟是否果真在場目擊本案之發生，即非無疑。再者，胡國棟身為告訴人
      朋友，又為身材高壯之男性，眼見告訴人遭被告毆打，及與被告相互拉扯達五
      分鐘，猶冷眼旁觀，未出面幫忙，實與常情相違；且據胡國棟所證，告訴人之
      後即獨自返家，三分鐘後才走出來，站在門口直到警察到來，則胡國棟既與告
      訴人有約，又眼見其受有委屈，為何仍坐視不理，未現身赴約並加以安慰，顯
      與事理不符；是胡國棟所陳，顯與事實背離，無從採信。
（五）綜上所述，被告既有前開正當防衛而阻卻違法事由，且查無其他積極證據足證
      尚有何傷害告訴人之犯行，而不能證明被告犯罪，自應為其無罪之諭知。
據上論斷，應依刑事訴訟法第三百零一條第一項，判決如主文。
中      華      民      國      九十一      年    十    月    二十三    日
                                  臺灣高雄地方法院刑事第二庭
                                  審判長  法  官    陳明富
                                          法  官    李代昌
                                          法  官    洪珮婷
右正本證明與原本無異。
如不服本判決，應於判決送達後十日內，向本院提出上訴狀。
                                          書記官    光聰
中      華      民      國      九十一      年    十    月    二十五    日
